臺灣高等法院臺南分院刑事判決　　　　100年度上訴字第168號
上　訴　人
即　被　告　林聖奇
上列上訴人即被告因違反毒品危害防制條例案件，不服臺灣臺南
地方法院99年度訴字第1638號中華民國99年12月23日第一審判決
（起訴案號：臺灣臺南地方法院檢察署99年度營毒偵字第413 號
），提起上訴，本院判決如下：
    主  文
上訴駁回。
    理  由
一、按依刑事訴訟法第350 條、第361 條、第362 條、第367 條
    規定，不服地方法院之第一審判決，提起第二審上訴者，須
    提出上訴書狀，並應敘述「具體理由」，為上訴必備之程式
    。所稱具體理由，必係依據卷內既有訴訟資料或提出新事證
    ，指摘或表明第一審判決有何採證、認事、用法或量刑等足
    以影響判決本旨之不當或違法，而構成應予撤銷之具體事由
    ，始克相當；如未依上揭意旨指出具體事由，而僅泛言或單
    憑當事人自我說詞，指摘原判決採證認事違法、用法不當、
    判決不公、量刑過重等等，即屬未敘述具體理由，所提第二
    審上訴不合法律上之程式，得不經言詞辯論，由第二審法院
    予以判決駁回（最高法院98年度台上字第6531號刑事判決意
    旨參照）。
二、本件上訴意旨略以：
(一)上訴人即被告林聖奇於民國97年間，因一時心性未定及交友
    不慎，曾涉犯施用毒品案件，遭台灣台南地方法院( 下稱台
    南地院) 裁定觀察、勒戒，勒戒期滿後上訴人依醫師建議，
    繼續接受「美沙酮替代療法」，此期間上訴人均未再沾染任
    何毒品，且從事正當職業( 保溫工程) ，毒癮並無復發現象
    。惟上訴人於99年5 月間，因醫院所提供之美沙酮替代療法
    時常變更劑量，有時劑量太低，反使上訴人身體感到極度之
    不適，且因上訴人所從事之勞力工作，需高度集中注意力，
    否則易受傷害，上訴人在不得已之情況下，遂再補充施用微
    量之毒品，藉以緩解身體之不適，無奈此舉仍屬違法，而遭
    原審法院以施用第一級毒品，判處有期徒刑八月在案。本案
    上訴人自知犯行，故於偵查及原審審理中均坦承不諱，原審
    判決雖認上訴人陷溺已深，但上訴人經此教訓後，已竭力配
    合醫生之斷癮治療，且將精力專注於工作上，目前毒癮已近
    半年未再復發，顯見上訴人實有戒斷之決心。但原審判決上
    訴人有期徒刑八月，上訴人只能入監執行，無法於社會上重
    拾信心。
(二)對於原審判決，上訴人雖明知己身施用毒品確有不當之處，
    但判處八月有期徒刑，依法無法易科罰金，將使上訴人面對
    工作喪失、家中老父母、配偶、幼小子女乏人照養之困境;
    且上訴人在原審審理過程，已將毒癮完全控制，再施以監禁
    處分實無必要。為此，請調閱上訴人就醫及工作等相關資料
    惠予酌減上訴人刑期，准予易科罰金，使上訴人得在正常之
    家庭及工作環境下，有更強大之信心戰勝毒癮，俾啟上訴人
    自新之路，故於法定期限內提起上訴云云。
三、惟按量刑的輕重，屬事實審法院得依職權自由裁量之事項，
    苟已斟酌刑法第57條各款所列情狀而未逾越法定刑度，不得
    遽指為違法，且在同一犯罪事實與情節，如別無其他加重或
    減輕之原因，下級審量定之刑，亦無過重或失輕之不當情形
    ，則上級審法院對下級審法院之職權行使，原則上應予尊重
    。經查: 本件原判決認定上訴人即被告林聖奇有原判決事實
    欄所載之犯行，業已敘明所憑證據及認定之理由，經核並無
    違反經驗法則及論理法則。且原判決認被告所為係犯毒品危
    害防制條例第10條第1 項之施用第一級毒品罪，而援引毒品
    危害防制條例第10條第1 項，就其所確認之事實而為法律之
    適用。又原判決復於「事實及理由」欄三、(二)敘明: 爰審
    酌被告前已因施用毒品案件，經觀勒、戒治及判處罪刑，仍
    無法戒除惡習，足見陷溺已深，惟念施用毒品僅屬戕害自身
    健康之行為，並未造成他人明顯危害，被告本件犯罪之情節
    及其事後坦認犯行，態度尚稱良好及檢方之具體求刑等一切
    情狀，量處被告有期徒刑八月等語。本院經核原判決認事用
    法，俱無不合，並已說明審酌科刑之理由，且未逾越法定刑
    度，又未濫用自由裁量之權限，刑度亦屬妥適，核無不當或
    違法之情形。
四、本件被告上訴，僅以其係因前次觀察勒戒後，接受「美沙酮
    替代療法」期間，醫院提供之美沙酮劑量有時太低，使被告
    身體極度不適，被告為顧慮工作安全，才又施用本件毒品，
    然被告於偵查及原審均已坦承犯行，目前配合醫生斷癮治療
    及專注於工作上，毒癮已近半年未再復發，被告有戒斷之決
    心，請求撤銷原判決，酌減被告刑期，並准予易科罰金，俾
    被告得以兼顧工作及家庭云云為由。然被告於前次觀察勒戒
    後，猶未能自制戒斷毒癮，反委責於醫院提供美沙酮劑量太
    低，而再度施用毒品，已難認有何可憫而應再予減輕其刑之
    情；另被告犯後坦認犯行態度良好之情狀，業經原判決於量
    刑時予以審酌，已如前述；至被告工作及家庭狀況，核非前
    揭法條所規定上訴應敘明之具體理由。此外，被告復未具體
    指摘原判決關於認定事實、適用法律及量刑等事項，究有何
    違法或不當之具體情形。則被告之上訴意旨，僅泛稱量刑過
    重，無法易科罰金，並未依據卷內既有訴訟資料或提出新事
    證，指摘或表明第一審判決有何採證認事、用法或量刑等足
    以影響判決本旨之不當或違法之具體事由。
五、綜上所述，上訴人即被告僅以前詞，針對原審法院刑罰裁量
    權行使範疇事項，請求本院改判較輕之刑，而未確實依據卷
    內既有訴訟資料或提出新事證，具體指摘或表明第一審判決
    有何認事採證不當或違法之事由，或明確指出原審所為證據
    證明力之判斷、推論如何違背經驗、論理法則，或彼先前之
    自白有何違反任意性之規定。揆諸前開說明，本件上訴理由
    ，自難謂係具體理由。是本件上訴顯不合法律上之程式，爰
    依刑事訴訟法第367 條前段之規定駁回上訴，並不經言詞辯
    論為之。
六、依刑事訴訟法第367條前段、第372條，判決如主文。
中    華    民    國    100    年    2    月    15    日
                  刑事第六庭    審判長法  官  董武全
                                      法  官  孫玉文
                                      法  官  賴純慧
以上正本證明與原本無異。
如不服本判決應於收受送達後10日內向本院提出上訴書狀，其未
敘述上訴理由者，並得於提起上訴後10日內向本院補提理由書（
均須按他造當事人之人數附繕本）「切勿逕送上級法院」。
                                      書記官  蔡宜均
中    華    民    國   100    年    2     月    15    日